最高法院民事判決　　　　　　　　　　　　　　　　九十一年度台上字第三五六號
　　上　訴　人　甲○○○
　　訴訟代理人　林 宇 文律師
　　被 上訴 人　乙 ○ ○
　　　　　　　　丙○○○
右當事人間請求遷讓房屋事件，上訴人對於中華民國九十年八月二十一日台灣高等法
院再審判決（九十年度再字第二三號），提起上訴，本院判決如左：
    主  文
上訴駁回。
第三審訴訟費用由上訴人負擔。
    理  由
本件上訴人主張：原審法院八十六年度重上更(二)字第二七號確定判決認定系爭房屋門
牌號碼係由台北市○○○路○段二三二巷十六號五樓整編為同巷十二之一號五樓之一
，惟經伊於民國九十年二月二十六日向台北市士林區戶政事務所申請查詢，該所於同
日函覆：至今無辦理門牌改編紀錄等語；又被上訴人陳家白之戶籍謄本及其於七十八
年元月六日委請人禾法律事務所發出之律師函，均載其地址為十二之一號五樓，而非
十二之一號五樓之一。上開幾項證物在前訴訟程序事實審言詞辯論終結前，業已存在
，因伊不知有該證物存在，致未及提出供法院斟酌等情。依民事訴訟法第四百九十六
條第一項第十三款規定，提起本件再審之訴，求為將原確定判決主文第五項關於駁回
上訴人上訴部分廢棄，改判命被上訴人將門牌為台北市○○○路○段二三二巷十二之
一號五樓之一房屋遷讓返還上訴人，並自七十八年一月二日起至遷讓返還上開房屋之
日止，按月連帶給付上訴人新台幣三萬四千三百零五元之判決。
原審以：民事訴訟法第四百九十六條第一項第十三款所謂發見未經斟酌之證物，係指
判決確定後發現判決確定前已經存在之證物，如經斟酌，可受較有利益之裁判者而言
。查上訴人所提出之九十年二月二十六日申請函及台北市士林區戶政事務所函，係於
原確定判決判決後始發生之證物，不得謂係發見之新證物；至人禾法律事務所七十八
年一月六日函記載被上訴人購買及遷入房屋之地址為「十二之一號五樓」，係針對上
訴人七十七年十二月三十一日所寄之存證信函，於「收件人詳細地址欄」、「內容之
首段」及「信封地址」等三處均記載「十二之一號五樓」之答覆。被上訴人乙○○之
戶籍謄本，係依上開存證信函所載「十二之一號五樓」之門牌號碼辦理遷入，且系爭
房屋買賣契約所附之原設計圖上之編號即係「五樓Ｃ２」，該房屋為被上訴人占有之
事實，亦經前訴訟程序履勘屬實。上訴人所提出之該等證物，縱經斟酌，亦不能為上
訴人較有利益之判決。因認上訴人提起再審之訴，為無理由，爰以判決予以駁回。
按民事訴訟法第四百九十六條第一項第十三款所謂當事人發見未經斟酌之證物或得使
用該證物，係指在前訴訟程序事實審之言詞辯論終結前已存在，因當事人不知有該證
物，致未能提出使用，現始知之，或雖知有此而不能使用，現始得使用者而言。查上
訴人所提出被上訴人乙○○之戶籍謄本，業經其於前訴訟程序台灣士林地方法院七十
九年度重訴字第四四號民事事件審理中提出（見該卷一第五十頁），自無所謂發見可
言；至人禾法律事務所致上訴人函，發文時間為七十八年一月六日，上訴人早於前訴
訟程序起訴（七十九年六月十五日）前即持有該函，又無不能使用之情形，亦不得據
以提起再審之訴。原審就此二證物部分所為之論斷，理由雖有不同，但判決結果並無
不合，仍應予維持。上訴論旨，指摘原判決不當，求予廢棄，非有理由。
據上論結，本件上訴為無理由，依民事訴訟法第四百八十一條、第四百四十九條、第
七十八條，判決如主文。
中      華      民      國    九十一    年      三      月      七      日
                              最高法院民事第三庭
                                  審判長法官  林  奇  福
                                        法官  陳  國  禎
                                        法官  李  彥  文
                                        法官  陳  重  瑜
                                        法官  楊  鼎  章
　　　右正本證明與原本無異
 　　　　　                              　 　書  記  官
中      華      民      國    九十一    年      三      月    二十一    日
